最高法院刑事判決　　　　　　　　　　　　　　　八十八年度台上字第四八九五號
　　上 訴 人　台灣高等法院檢察署檢察官
　　被　　告　甲○○
右上訴人因被告走私案件，不服台灣高等法院中華民國八十八年三月三十一日第二審
更審判決（八十八年度上更(一)字第九五號，起訴案號：台灣士林地方法院檢察署八十
六年度偵字第一○二九二號），提起上訴，本院判決如左：
    主  文
原判決撤銷，發回台灣高等法院。
    理  由
本件原判決以：公訴意旨略稱，被告甲○○僱用潘漢文為船長、許銘松為輪機長、黃
文誌及陳志明為船員（以上四人均經原審法院前審判刑確定），於民國八十六年十月
六日晚上八時五十五分，五人基於走私之犯意聯絡，共同駕駛順福十二號漁船，自台
北縣金山鄉崁子腳漁港報關出港，而未攜帶任何漁具、魚網，至次（七）日上午七時
許駛至台北縣富貴角西北西外海約五十浬（北緯二五度三二分、東經一二○度五二分
）之公海海域，自香港籍「珠香」木殼漁船及三艘不知名大陸木殼漁船上，接駁已逾
公告數額之大陸漁產文蛤四○五○公斤、竹蛤一七五公斤、海瓜子二八四○公斤、紅
魽二八○○尾、加魶六○○尾、花蟹七九五公斤、扇貝一二○公斤等大陸漁貨，並私
運返台，嗣於同日晚上十一時十五分許，在台北縣淡水下圭柔山外海五浬（北緯二五
度十九分、東經一二一度二三分）之我國海域，為內政部警政署保安警察第七總隊第
一大隊第一中隊查獲，認被告涉有懲治走私條例第二條第一項之私運管制物品進口逾
公告數額罪嫌云云。經審理結果，以不能證明被告犯罪，因而維持第一審諭知無罪之
判決，固非無見。
惟按審理事實之法院，對於被告犯罪之證據，應從各方面詳予調查，以期發現真實，
苟非調查途徑已窮，而被告之犯罪嫌疑仍屬不足，要難遽為無罪之判決。又被告之自
白非出於強暴、脅迫、利誘、詐欺、違法押或其他不正之方法，且與事實相符者，
得為證據，刑事訴訟法第一百五十六條第一項定有明文。本件依卷內資料，被告於警
訊時業已供認伊與其他船上工作人員（即共犯潘漢文、許銘松、黃文誌、陳志明），
事先「都知道船要出去是要接駁走私漁貨」（見偵卷第二十三頁）；共犯潘漢文、陳
志明、許銘松於檢察官偵查中亦坦稱：「知道（要去載大陸貨）」等語（見偵卷第五
十二頁），且被告與其他共犯於警、偵訊時復均坦承伊等出海時並未帶捕魚工具，
而係在公海上，自香港及大陸之漁船上接駁前揭漁貨運回台灣等情不諱，此外又有經
警查獲之上開漁貨扣押單及照片等資料可憑。原判決就被告及各該共犯上開不利於己
之自白，是否確無其他證據足資證明與事實相符，並未詳察審認，又未說明其何以不
足採信，遽以不能認定前揭漁貨係自大陸淪陷地區私運進口之走私物品，而為有利於
被告之判決，非無調查職責未盡及判決理由不備之違背法令。檢察官上訴意旨指摘原
判決不當，為有理由，應認仍有發回更審之原因。
據上論結，應依刑事訴訟法第三百九十七條、第四百零一條，判決如主文。
中      華      民      國    八十八    年      九      月      二      日
                              最高法院刑事第四庭
                                  審判長法官  黃  劍  青
                                        法官  劉  敬  一
                                        法官  林  增  福
                                        法官  邵  燕  玲
                                        法官  張  清  埤
      右正本證明與原本無異
                                              書  記  官
中      華      民      國    八十八    年      九      月      七      日
